【裁判字號】    89,易,1486
【裁判日期】    890811
【裁判案由】    侵占
【裁判全文】
臺灣板橋地方法院刑事判決                        八十九年度易字第一四八六號
    公  訴  人  臺灣板橋地方法院檢察署檢察官
    被      告  乙○○
右列被告因侵占案件，經檢察官提起公訴（八十九年度偵字第五一八二號），本院判
決如左：
    主  文
乙○○無罪。
    理  由
一、本件公訴意旨略以︰被告乙○○自民國（下同）八十八年四月十五日起，受僱於
    台灣報業股份有限公司業務部總經理特別助理（工作地點在台北市○○路○段）
    ，負責公司廣告業務之招攬。八十八年五月間，湘天廣告企業有限公司（下稱湘
    天公司）依被告乙○○之要求將廣告費新台幣（下同）十五萬元匯入指定之帳戶
    內，詎被告乙○○意圖為自己不法之所有，將前開款款項侵占入己，拒不轉交回
    台灣報業股份有限公司，因認被告乙○○涉有刑法第三百三十五條第一項侵占罪
    嫌云云。
二、公訴人認被告涉犯前揭侵占罪嫌，無非係以告訴代理人甲○○之指訴、湘天公司
    聲明書一份及匯款單一份為其論據；訊據被告堅詞否認有被訴侵占之犯行，辯稱
    ︰伊於八十八年五月二十一日向湘天公司負責人姚湘民借錢，姚湘民即將十五萬
    元匯入伊指定之汪嘉琳帳戶，該筆款項並非廣告費用，而湘天公司之廣告是在八
    十八年五月底才刊登，結果姚湘民在八十八年九月間叫伊幫他繳廣告費給報社，
    伊幫他繳了面額二十六萬元支票給報社，該支票後來退票，惟伊並無侵占之故意
    等語。
三、按犯罪事實應依證據認定之，無證據不得推定其犯罪事實，又不能證明被告犯罪
    者，應諭知無罪之判決，刑事訴訟法第一百五十四條、第三百零一條第一項定有
    明文。所謂認定犯罪事實之證據，係指足以認定被告確有犯罪行為之積極證據而
    言，該項證據自須適合於被告犯罪事實認定，始得採為斷罪資料。又苟未能發現
    相當證據，或證據不足以證明，自不能以推測或擬制之方法，以為裁判基礎，亦
    分別有最高法院二十九年度上字第三一０五號及同院四十年度台上字第八六號判
    例意旨可資參照。又按刑法第三百三十五條第一項之侵占罪之成立，須以意圖為
    自己不法或第三人不法之所有，而侵占自己持有他人之物為構成要件。
四、經查，證人即湘天公司負責人姚湘民到庭證稱：「（問：是否八十八年五月二十
    一日匯入十五萬元到汪嘉琳小姐的帳戶？）有。八十八年五月二十一日被告打行
    動電話給我，這筆拾伍萬應該算是他向我借的，被告當時說汪嘉琳的帳戶要趕三
    點半，他叫我在下午三點半之前，要把錢匯進去，我就把錢匯進去。」「（問：
    有說錢何時還？）因為我和被告以前是在報社的同事，也算是朋友，且認識很多
    年，被告是說要隔壹個星期才還我錢，後來我是叫被告把那筆款項，拿給台灣日
    報繳廣告費。」等語，雖依湘天公司所簽立予告訴人之聲明書載明「茲因本公司
    分別於民國（下同）八十八年五、六月間，刊登福特汽車中版廣告，廣告費新台
    幣壹拾伍萬元整，經台灣報業股份有限公司業務部總經理特助乙○○要求，於八
    十八年五月二十一日匯入乙○○指定之帳戶內（指定戶名：汪嘉琳，帳號：00
    00000000000），特立此書，以資證明」等語，惟證人姚湘民到庭證
    稱：「（問：聲明書是否是你寫的？）那是臺灣日報打好給我簽名蓋章」、「（
    問：為何和聲明書的內容不符？）那筆帳應該是我叫被告付給台灣報業，但是匯
    款的時候並不是指定要付廣告費。」「（問：為何你會簽這張？）我簽這張聲明
    書之前，被告已幫我用支票付廣告費，但那張支票後來退票，臺灣日報才要我簽
    這張。」，顯見湘天公司之負責人姚湘民於八十八年五月二十一日將十五萬元匯
    入被告所指定之戶名為汪嘉琳之帳戶，純係因被告向湘天公司負責人姚湘民借錢
    週轉，而姚湘民係於事後方與被告約定，由被告以該筆十五萬元款項代為清償湘
    天公司積欠告訴人之廣告費用，嗣後又因被告代湘天公司支付廣告費用之支票退
    票，告訴人即以預先書立之前揭聲明書要求姚湘民簽名，尚難認該聲明書之內容
    係屬真實。況告訴代理人甲○○亦於本院調查時陳稱：「八十八年五月二十一日
    之前，都還沒有刊登福特公司的廣告，是在八十八年五月三十一日以後才刊登，
    湘天公司應該要再刊登之後才會付款。另外廣告金額是二十一萬零二○八元，佣
    金是六萬零五十八元，被告實際要交給公司拾伍萬零壹佰五十元。」，核與被告
    所辯稱其向姚湘民借錢後（即姚湘民於八十八年五月二十一日匯款予被告），告
    訴人方刊登廣告乙節，尚屬相符，綜情以觀，姚湘民於八十八年五月二十一日將
    十五萬元匯入被告所指定之戶名為汪嘉琳之帳戶，純係因被告向湘天公司負責人
    姚湘民借錢週轉，該筆款項尚非湘天公司用來支付告訴人之廣告費用，即無被告
    侵占告訴人所有之廣告費用可言，而與侵占罪所規定「侵占自己持有他人之物」
    之構成要件不符。至被告事後雖與姚湘民約定，由被告以該筆十五萬元款項代為
    清償湘天公司積欠告訴人之廣告費用，被告用來支付廣告費用之支票雖遭退票，
    惟究屬告訴人、被告與湘天公司間之民事糾紛，至湘天公司聲明書之內容不實，
    已如前述，而匯款單一份亦僅能證明姚湘民匯款十五萬元予被告，究不能認被告
    有侵占之行為，是自不得因被告事後代湘天公司支付廣告費用之支票遭退票，即
    遽認被告侵占之犯行。此外查無其他積極證據，足資認定被告有被訴侵占之犯行
    ，本件純屬民事糾葛，顯與前開侵占罪構成要件未合，既不能證明被告犯罪，揆
    諸前揭說明，自應為被告無罪之諭知。
據上論斷，應依刑事訴訟法第三百零一條第一項，判決如主文。
本案經檢察官陳銘祥到庭執行職務
中      華      民      國    八十九    年      八      月      九      日
                                      臺灣板橋地方法院刑事第三庭
                                          法  官  林  海  祥
右正本證明與原本無異。
如不服本判決，應於判決送達後十日內，向本院提出上訴狀。
                                          書記官  陳  怡  真
中    華    民    國      八十九      年      八      月    十七        日


司法院資訊處製作；財團法人民間司法改革基金會備份。
